【裁判字號】    91,上更(二),516
【裁判日期】    920225
【裁判案由】    毒品危害防制條例
【裁判全文】
臺灣高等法院臺南分院刑事判決        九十一年度上更(二)字第五一六號  Ａ
      上  訴  人
      即  被  告  丁  ○  ○
      指定辯護人  本院公設辯護人  戊  ○  ○
右上訴人因違反毒品危害防制條例案件，不服臺灣臺南地方法院八十八年度訴字第五
七八號中華民國八十八年六月二十九日第一審判決（起訴案號：臺灣臺南地方法院檢
察署八十八年度偵字第三三五二號），提起上訴，判決後經最高法院第二次發回更審
，本院判決如左：
      主      文
原判決撤銷。
丁○○無罪。
      理      由
一、公訴意旨略以：丁○○曾於八十八年一月底某日，在臺南市○○路二一七巷十二
    號二０八室乙○○住處，以每公克新臺幣（下同）二千五百元之價格，販賣交付
    第二級毒品安非他命一包予乙○○，嗣於同年二月一日凌晨三時許，丁○○偕同
    甲○○（檢察官另案偵辦）駕駛車號ＴＤ－八三三三號自用小客車前往上址乙○○住處，欲向乙○○收取前開販售安非他命價金二千五百元時，為警當場查獲，
    並循線在丁○○之上開自小客車引擎蓋內之空氣濾清器中，查獲第二級毒品安非
    他命壹包，毛重一九四．六八公克（淨重一七四．八五公克，包裝重一三．三三
    公克）。
二、按犯罪事實應依證據認定之，無證據不得推定其犯罪事實，刑事訴訟法第一百五
    十四條定有明文。又認定不利於被告之事實，須依積極證據，茍積極證據不足為
    不利於被告事實之認定時，即應為有利於被告之認定，更不必有何有利之證據；
    且刑事訴訟法上所謂認定犯罪事實之積極證據，係指適合於被告犯罪事實之認定
    之積極證據而言，雖不以直接證據為限，間接證據亦包括在內，然而無論直接或
    間接證據，其為訴訟上之證明，須於通常一般之人均不致有所懷疑，而得確信其
    為真實之程度者，始得據為有罪之認定，倘其證明尚未達到此一程度，而有合理
    之懷疑存在時，自不能以推測或擬制之方法，以為有罪裁判之基礎，最高法院著
    有三十年上字第八一六號、二十九年上字第三一０五號、七十六年台上字第四九
    八六號、四十年台上字第八六號等判例可資參照。又按刑事訴訟之被告依法並無
    自證無罪之義務，若控罪所憑之積極證據，在生活經驗上尚不足以排除其他有利
    被告之合理推斷，致不足以證明犯罪事實時，仍不能因被告否認犯罪之辯解不成
    立，資為無視積極證據不足之理由，此有最高法院三十年上字第四八二號、三十
    年上字第一八三一號等判例足資參照。再按法院固應依職權調查證據，但並無蒐
    集證據之義務，法院調查之範圍以審判中案內所存在之一切證據為限，案內所不
    存在之證據，即不得責令法院為發現真實，應依職權從各方面詳加蒐集、調查，
    亦經最高法院八十七年度台非字第一號判決闡釋在案。
三、公訴人認被告丁○○涉嫌販賣第二級毒品，無非以證人乙○○於警訊及偵查中證
    述向被告購買安非他命，於八十八年二月一日聯絡被告前來取款，並扣得安非他
    命一九四．六八公克，為其所憑論據。
四、訊之上訴人即被告丁○○堅決否認有販賣安非他命犯行，辯稱：為警查獲時伊和
    甲○○係要找乙○○妹妹，因乙○○妹妹不在家始找乙○○，並非向乙○○取款
    項，被查獲之安非他命係自己吸用，伊將安非他命藏放所駕駛自小客車引擎蓋內
    空氣濾清器中，係怕被查到。伊到乙○○處，警察即前來臨檢，乙○○以為係伊
    報警，及伊曾開地下錢莊及徵信社，乙○○有向伊借錢及拿東西，經伊索取不還
    ，可能因而故意誣陷伊云云。
五、惟查：
  (一)本案公訴人認被告丁○○於上開時地販賣安非他命予乙○○，暨乙○○於二月一
    日聯絡丁○○前來收取販售安非他命之二千五百元，並談論購買手機等事實，係
    據證人乙○○於警訊、偵查中及原審證述，而證人乙○○於警訊證稱：「他去找
    我是去向我收錢，我六天前有向丁○○買過安非他命，花了二千五百元，他今天
    要來向我收錢」等語（詳警卷八十八年二月一日偵訊筆錄）；於偵查中證稱：「
    我有向丁○○買安非他命一次，我只買一次，是在八十八年一月底，我二月一日
    被抓那天，我是要還他之前向他買安非他命的錢．．．錢還沒給就被抓了」、「
    丁○○是拿至我在臺南市○○路二一七巷十二號二０八室住處給我的」、「我約
    他二月一日還錢給他」、「價錢應是二千五百元，前開所說四千五百元講錯了，
    警訊所述實在」等語（詳偵卷第十一頁正、反面、第十二頁）；於原審到庭結證
    稱：「伊確於八十八年一月底某日，在臺南市○○路二一七巷十二號二０八室住
    處，向丁○○購買安非他命一包，價金二千五百元；二月一日伊打電話叫被告前
    來收錢，丁○○和甲○○一起來，剛好警察來臨檢就被查獲，被告當時也要向我
    買手機，渠等進到伊住處一、二十分鐘，警察才來敲門，當時伊還沒有把錢交給
    被告．．」（詳原審卷第二六頁正、反面）；但於本院前審則改稱：「事實並非
    這樣，我是向他借一台隔牆聽，當時我要拿出來時，警察就來敲門了」、「（對
    你在警訊所說有何意見？當時我以為是被告帶警員來的，所以我才說是向他買的
    」（詳本院上更(一)卷第五九、六十頁）；又於本審調查證稱：「（警訊所述是否
    實在？）不是事實，是警員叫我如此說的，警員說我指認被告不會將我移送法院
    ，事實我並沒有與被告有何毒品買賣關係」，顯見證人乙○○前後供述不一，且
    與一般查獲毒品交易情況，均為銀貨兩訖方式，顯有不同，豈有以欠債購買毒品
    ，並約定他日付款而增加被警查獲機會之理，是被告有無販賣安非他命，不得僅
    以證人乙○○在警訊、偵查之供述為唯一證據。
  (二)另證人甲○○雖於警訊中供稱：「我是知道丁○○車上有安非他命，但我不知道
    放於何處」、「我知道丁○○要到臺南市○○路二一七巷十二號二０八室向乙○○收取帳款」（詳警卷八十八年二月一日偵訊筆錄）；但其於偵查中即向檢察官
    陳稱：「警察寫完後才叫我簽名的，那不是我的本意」。本院為查明真象，函請
    訊問機關提供訊問錄音，惟據臺南市警察局第四分局函復未製作偵訊錄音，無法
    提供，有該分局九十一年十二月二日（九一）南市警四刑字第０九一０一一八八
    八號函在卷可稽。然而警訊筆錄所載甲○○陳述，僅能證明丁○○要到臺南市○○路二一七巷十二號二０八室向乙○○收取帳款，至於收取何種款項並不清楚，
    證人甲○○於偵查中亦陳明未問被告係收何種款項（詳偵卷第二二頁反面）；又
    證人甲○○於本院調查時到庭證稱：「在派出所那裡警員叫我配合可以用函送，
    不用送人，其實我並不知道」（經查移送書，本件僅移送被告丁○○，乙○○、
    甲○○列為關係人）。雖然於派出所為甲○○製作筆錄之警員丙○○到庭結證其
    所製作筆錄係依證人甲○○所為陳述製作，然縱使證人甲○○確實曾於警訊中有
    此供述，仍不足為被告係向乙○○收取販賣安非他命款項之證據。
  (三)案發時警方確在被告丁○○所駕駛車號ＴＤ０－八三三三號自用小客車引擎蓋內
    之空氣濾清器中扣得安非他命之物可資佐證。被告丁○○於警訊初供時自承：「
    警方在車號ＴＤ－八三三三號自用小客車引擎蓋內之空氣濾清器中扣得安非他命
    是伊所有，是之前放的，忘記拿起來」、「該安非他命是伊自己要吸食，怕警方
    臨檢查獲，才將安非他命藏於引擎蓋的空氣濾清器內」，於警局複訊時亦供稱：
    「該安非他命是於八十七年八月份在高雄縣鳳山市（正確地點不詳）以二十萬元
    向一位綽號「林仔」購買，均是「林仔」跟伊聯絡，只買一次」等語（詳警卷八
    十八年二月一日偵訊筆錄）；復於偵查中仍供承：「伊以前因施用毒品被查獲，
    伊不知車上何以會這麼多，伊經常在這裡藏一些，那裡藏一些」等語（詳八十八
    年度偵字第一八八七號卷八十八年二月一日訊問筆錄）；被告嗣後翻異前供分別
    於原審改稱不知該安非他命是誰藏放及於本院歷審否認該安非他命非其所有云云
    置辯，然而該扣案安非他命應被告所持有應可認定，惟持有毒品目的多元，此觀
    毒品危害防制條例第五條、第八條、第十一條規定自明，當然不能以被告在其所
    駕駛自小客車引擎蓋內藏有大量安非他命，即證明乙○○曾向其購買安非他命施
    用。
  (四)至於證人甲○○供陳被告丁○○曾無償提供安非他命與其施用一節，並經被告供
    承在卷，惟此犯罪事實未據起訴，且與起訴事實並非同一，非本院所得審究，應
    由檢察官另行依法偵辦，併此敘明。
六、綜上所述，本案依調查所得證據，尚不能證明被告有販賣第二級毒品罪嫌。此外
    復查無其他積極證據足認被告涉有公訴人指訴販賣第二級毒品罪嫌。原審疏未詳
    查，遽依證人前後不一之證言，認被告涉犯販賣第二級毒品罪，容有未洽。上訴
    意旨，指摘原判決不當，為有理由，應由本院撤銷改判，諭知被告無罪判決，以
    昭公允。
據上論斷，應依刑事訴訟法第三百六十九條第一項前段、第三百六十四條、第三百零
一條第一項前段，判決如主文。
本案經檢察官許仲瑩到庭執行職務。
中    華    民    國      九十二      年      二      月      二十五    日
                                  臺灣高等法院臺南分院刑事第一庭
                                      審判長法官  茆    臺    雲
                                            法官  蔡    長    林
                                            法官  李    文    福
右正本證明與原本無異。
如不服本判決，應於判決送達後十日內向本院提出上訴狀，其未敘述理由者並應於提
出上訴狀後十日內向本院補提理由書（應附繕本)。
                  法院書記官  李    良    倩
中    華    民    國      九十二      年      二      月      二十六    日


司法院資訊處製作；財團法人民間司法改革基金會備份。
